臺灣板橋地方法院交通事件裁定　　　　　　　　　　九十三年度交聲字第八二三號
　　原處分機關　交通部公路總局台北區監理所
　　異　議　人　乙○○
右列異議人因違反道路交通管理處罰條例事件，對於交通部公路總局台北區監理所於
中華民國九十三年五月十七日所為之處分〔原處分案號：北監自裁字裁四０─Ｚ00
000000號〕，聲明異議，本院裁定如左：
    主  文
原處分撤銷。
乙○○汽車駕駛人，駕駛汽車行駛於高速公路，而不遵管制之規定，處罰鍰新臺幣陸
仟元整；又拒絕接受酒精濃度之測試，處罰鍰新臺幣陸萬元。
    理  由
壹、本件原處分機關係以異議人於民國〔下同〕九十一年八月二十五日下午四時五十
    八分許，在『國道三號南向十三點七公里』處，駕駛牌照號碼Ｃ０─八一二０號
    自小客車，有『一、汽車行駛於設站管制之道路，而不遵管制之規定者。』、『
    二、拒絕接受酒精濃度測試之檢定。』之舉發違規事實。乃依道路交通管理處罰
    條例第三十三條第一項、第三十五條第三項之規定，裁決〔一〕「罰鍰新台幣陸
    萬陸仟元整，罰鍰限於九十三年六月十六日前繳納。」、「上開罰鍰逾期不繳納
    之處分：〔一〕自九十三年六月十七日起加倍罰鍰為新臺幣壹拾參萬貳仟元整，
    並限於九十三年七月一日前繳納。〔二〕加倍罰鍰於九十三年七月一日前繳納，
    逾期仍不繳納者，依法移送強制執行。」；異議人則以：伊於案發時、地，駕駛
    右揭車輛行經該處，因車輛溫度升高便將車輛停至路肩加水等待降溫，嗣為執勤
    員警發覺，向伊盤查並要求進行酒測，惟該員警並未攜帶酒測儀器而須等其他員
    警攜帶酒側儀器到場支援，伊遭員警留置現場超過三十分鐘，嗣伊因另有要事在
    身，遂自行駕車離去。伊並非拒絕酒測，而係員警沒有酒測儀器等由，聲明異議
    。
貳、經查：〔一〕舉發本案之員警即證人甲○○結證稱：「我在現場就有酒測儀器在
    車上，異議人陳述我們沒有酒測儀器不是實情。...，我們要求她酒測，但她不
    肯。〔問：異議人稱在現場等超過三十分鐘以上，未有酒測儀器，實情？〕」、
    員警即證人丙○○結證稱：「我們當時接獲通報，要求支援，我們『五分鐘』就
    到達現場。我們到場後，先取她的證件，有聞到酒味，且異議人滿臉通紅。我們
    有帶酒測儀器到現場，並要求她下車到警車上接受酒測，要求約『二十分鐘』，
    但她就是不肯下車。我們因為她是女性，分局沒有女警，才沒有以強制力實施酒
    測。〔問：異議人稱在現場等超過三十分鐘以上，未有酒測儀器，實情？〕」等
    語。據此斟之，本案案發當時情形應係「異議人拒絕接受酒測濃度測試近二十分
    鐘」，異議人指稱『盤查員警及支援警車均未攜帶酒測儀器』之情，既與前開證
    人證述內容相左，復與一般常理相悖，洵屬異議人事後飾卸之詞，要無足採。〔
    二〕次據卷附聲明異議狀內載「本人一氣之下，便駕車離去」、「...，本人便
    『停至路肩』加水」，暨異議人亦於本院調查時自承：「...，我趕時間，沒有
    辦法等，.. 」、「我確實有停在路邊，我承認」等情狀斟之，堪認異議人於案
    發時地確有『拒絕接受酒精濃度之測試』及『駕駛汽車行駛於高速公路，而不遵
    管制之規定』之舉發違規事實，異議人異議意旨，與事實不符，非可採信。
參、原處分機關據所認定右開事實裁決如前，固非無見。惟按〔一〕異議人於高速公
    路路肩停車，係違反高速公路交通管制規則第十二條第一項前段之規定，而該當
    道路交通管理處罰條例第三十三條第一項『汽車行駛於高速公路，而不遵管制之
    規定』之要件，原處分機關以『汽車行駛於設站管制之道路，而不遵管制之規定
    者』裁處異議人如前，用法即有違誤。〔二〕「汽車所有人、駕駛人違反道路交
    通管理，經主管機關裁決後逾十五日未向管轄地方法院聲明異議，或其聲明異議
    經法院裁定確定，而不依裁決或裁定繳納罰鍰或不繳送汽車牌照、駕駛執照者，
    依左列規定處理之：一、經處分吊銷汽車牌照或駕駛執照者，由公路主管機關逕
    行註銷。二、經處分吊扣汽車牌照或駕駛執照者，按其吊扣期間加倍處分；仍不
    依限期繳送汽車牌照或駕駛執照者，吊銷其汽車牌照或駕駛執照。三、罰鍰不繳
    者，按其罰鍰數額，易處吊扣汽車牌照或駕駛執照一個月至三個月；不依期限繳
    罰條例第六十五條第一項明定。析索立法意旨，係指原處分於「確定」後始有執
    行力。乃原處分機關裁決如前，竟於『九十三年五月十七日』，裁決受處分人「
    上開罰鍰逾期不繳納之處分：〔一〕自九十三年六月十七日起加倍罰鍰為新臺幣
    壹拾參萬貳仟元整，並限於九十三年七月一日前繳納。〔二〕加倍罰鍰於九十三
    年七月一日前繳納，逾期仍不繳納者，依法移送強制執行。」，以右列處分礙及
    憲法保障之受處分人依法爭訟之權，核非適法。又異議人於案發時、地，確有『
    駕駛汽車行駛於高速公路，而不遵管制之規定』、『汽車駕駛人拒絕接受酒精濃
    度之測試』等舉發違規事實，業見前述，異議人執前情聲明異議，固非有理由，
    惟原處分既有可議，自應由本院將原處分撤銷，另為適法之處分，如主文。
據上論結，應依道路交通案件處理辦法第二十條前段，道路交通管理處罰條例第三十
三條第一項、第三十五條第三項，裁定如主文。
中　　　華　　　民　　　國　　九十三　　年　　　九　　　月　　十三　　　日
                                      臺灣板橋地方法院交通法庭
                                          法  官    陳  福  來
右正本證明與原本無異。
如不服本裁定應於送達後五日內向本院提出抗告狀。
                                          書記官    林  兆  嘉
中　　　華　　　民　　　國　　九十三　　年　　　九　　　月　　十三　　　日
